【裁判字號】    99,上訴,1307
【裁判日期】    990823
【裁判案由】    違反毒品危害防制條例
【裁判全文】
臺灣高等法院高雄分院刑事判決        99年度上訴字第1307號
上  訴  人
即  被  告  甲○○
上列上訴人因違反毒品危害防制條例案件，不服臺灣高雄地方法
院99年度審訴字第1690號中華民國99年6月15日第一審判決（起
訴案號：臺灣高雄地方法院檢察署99年度毒偵字第2001號），提
起上訴，本院判決如下：
     主  文
上訴駁回。
     理  由
一、按不服地方法院之第一審判決而上訴者，須提出上訴書狀，
    並應敘述具體理由，上訴書狀未敘述上訴理由者，應於上訴
    期間屆滿後20日內補提理由書於原審法院。逾期未補提者，
    原審法院應定期間先命補正。但上訴書狀已敘述理由，惟所
    敘述者非屬具體理由，則屬不符上訴之法定程式，由第二審
    法院以其上訴不合法律上程式，判決駁回，不生定期命補正
    之問題，刑事訴訟法第350 條第1 項、第361 條、第362 條
    、第367 條定有明文。
二、次按，上開所稱「上訴書狀應敘述具體理由」，係指須就不
    服之判決為具體之指摘而言，如僅泛稱原判決認事用法不當
    或採證違法、判決不公等，均非具體理由（法院辦理刑事訴
    訟案件應行注意事項第162 點參照）；復按所謂具體理由，
    必係依據卷內既有訴訟資料或提出新事證，指摘或表明第一
    審判決有何採證認事、用法或量刑等足以影響判決本旨之不
    當或違法，而構成應予撤銷之具體事由，始克當之（例如：
    依憑證據法則具體指出所採證據何以不具證據能力，或依憑
    卷證資料，明確指出所為證據證明力之判斷如何違背經驗、
    論理法則）；倘僅泛言原判決認定事實錯誤、違背法令、量
    刑失之過重或輕縱，而未依上揭意旨指出具體事由，或形式
    上雖已指出具體事由，然該事由縱使屬實，亦不足以認為原
    判決有何不當或違法者（例如：對不具有調查必要性之證據
    ，法院未依聲請調查亦未說明理由，或援用證據不當，但除
    去該證據仍應為同一事實之認定），皆難謂係具體理由，俾
    與第二審上訴制度旨在請求第二審法院撤銷、變更第一審不
    當或違法之判決，以實現個案救濟之立法目的相契合，並節
    制濫行上訴」（最高法院97年度台上字第892 號判決意旨參
    照）。是如上訴理由書狀並未依據卷內訴訟資料，具體指摘
    原判決認事用法有何違法或不當之情形，即屬上訴未敘述具
    體理由。
三、另按刑之酌減、量定及定執行刑等，為法院依實體法或程序
    法等相關規定，得依職權審酌、自由裁量之事項，不得任意
    指摘，必須具體表明原審判決所為自由裁量之行使，未合乎
    法律之目的，違背內部性界限，而屬權利濫用之違法，或違
    反比例原則、平等原則、公平正義等法則，始足當之，否則
    非屬具體理由，可逕由程序上予以駁回（最高法院71年3 月
    2 日71年度第3 次刑事庭會議決議三之意旨參照）。
四、本件上訴人即被告甲○○（下稱被告）因犯施用第一級毒品
    罪，累犯，經原審法院判處有期徒刑拾壹月在案。而被告於
    上訴期間之99年6月25日向原審法院提出上訴狀，上訴理由
    略以：「被告當時是自動、自願配合警方採驗尿液，因被告
    有心認罪改過，原判決量刑太重，祈能重新審理，撤銷改判
    ，從輕量刑」等語。
五、經查，本件原審量刑部分，已審酌「被告前因施用毒品案件
    ，歷經觀察勒戒、強制戒治及刑之執行，然仍未戒除毒癮，
    顯見其意志不堅，惟念其施用毒品之行為，究屬戕害自己身
    心健康，尚未危害他人，且於查獲後坦承犯行，犯罪後態度
    尚可，及其施用毒品之前科次數，暨檢察官之求刑意見」等
    一切情狀，核已就刑法第57條所定各種量刑之事由，詳加斟
    酌衡量，尤其就被告所為施用毒品犯行，係戕害自己身心健
    康，尚未危害他人，且犯後坦承，態度良好等，對被告有利
    之事項，亦已加予衡酌及考量。本院參諸被告前既已因施用
    毒品，經法院裁定送觀察、勒戒，執行完畢釋放，復犯施用
    毒品罪，經法院判處徒刑入監服刑，以上有台灣高等法院被
    告前案紀錄表在卷可參，其執行徒刑出監後，又再犯本件施
    用毒品罪，顯見被告未戒除毒癮，且亦未因先前之施用毒品
    犯行，經偵、審、判刑、入監等程序，而習得教訓等情，認
    原審之量刑，尚屬罪刑相當，核原審量刑之行使與裁量，合
    乎法律之目的，未違背內部性界限，無權利濫用之違法及違
    反比例原則、平等原則、公平正義等法則。被告上訴意旨並
    未依卷內既有訴訟資料或提出新事證，指摘或表明第一審判
    決有何採證認事、用法或量刑等足以影響判決本旨之不當或
    違法，僅泛稱本件係其自動、自願配合警方採驗尿液，有心
    認罪改過，原審量刑過重云云，被告之上訴，顯未具備「上
    訴書狀應敘述具體理由」之要件甚明。
六、綜上所述，被告所提出之上訴理由，均非依據卷內既有訴訟
    資料或提出新事證，具體指摘原判決上開採證認事、用法或
    量刑，有何足以影響判決本旨之不當或違法，而構成應予撤
    銷之具體事由，徒以「伊自動、自願配合警方採驗尿液，有
    心認罪改過，原審量刑過重」等，指摘原判決不當，請求撤
    銷原判決，另為適法判決云云，揆諸首揭說明，被告所提之
    前述上訴理由，核與刑事訴訟法第361條第2項所稱「具體理
    由」顯非相當，其上訴顯屬違背法律上之程式，應由本院依
    同法第367條前段、第372條規定，不經言詞辯論，判決如主
    文。
據上論斷，應依刑事訴訟法第367 條前段、第372 條，判決如主
文。
中    華    民    國    99    年    8    月    23    日
                刑事第五庭    審判長法  官  曾永宗
                                    法  官  任森銓
                                    法  官  鍾宗霖
以上正本證明與原本無異。
如不服本判決應於收受本判決後10日內向本院提出上訴書狀，其
未敘述上訴理由者，並得於提起上訴後10日內向本院補提理由書
狀（應附繕本）。
中    華    民    國    99    年    8     月    23    日
                                    書記官  邱麗莉

司法院資訊處製作；財團法人民間司法改革基金會備份。
